【裁判字號】    97,上訴,1831
【裁判日期】    970924
【裁判案由】    違反毒品危害防制條例
【裁判全文】
臺灣高等法院臺中分院刑事判決        97年度上訴字第1831號
上  訴  人  臺灣臺中地方法院檢察署檢察官
上  訴  人
即  被  告  乙○○
上列上訴人因被告違反毒品危害防制條例案件，不服臺灣臺中地
方法院97年度訴字第1463號中華民國97年 5月14日第一審判決（
起訴案號：臺灣臺中地方法院檢察署97年度毒偵字第1105號），
提起上訴，本院判決如下：
    主    文
原判決關於施用第一級毒品及定應執行刑部分均撤銷。
乙○○犯施用第一級毒品罪，處有期徒刑參年，扣案之海洛因捌
包（其中7包合計淨重150.07公克，純度77.69%，純質淨重116.5
9公克；另1包淨重2.58公克，純度54.81%，純質淨重1.41公克）
均沒收銷燬；扣案之電子磅秤壹台及空包裝袋捌個(其中7個總重
6.95公克；另1個重0.54公克）均沒收。
其他上訴駁回。
撤銷改判部分及上訴駁回部分所各處之刑，應執行有期徒刑參年
陸月，扣案之海洛因捌包（其中7包合計淨重150.07公克，純度7
7.69%，純質淨重116.59公克；另1包淨重2.58公克，純度54.81%
，純質淨重1.41公克）均沒收銷燬；扣案之電子磅秤壹台及空包
裝袋捌個（其中7個總重6.95公克；另1個重0.54公克）均沒收。
    犯罪事實
一、乙○○前因施用毒品案件，經送觀察、勒戒後，認無繼續施
    用毒品之傾向，由臺灣臺中地方法院檢察署檢察官以87年度
    偵字第 25946號為不起訴處分確定。又因施用毒品案件，經
    送觀察、勒戒後，認有繼續施用毒品之傾向，令入戒治處所
    施以強制戒治1年，於民國95年8月15日停止處分出所，由臺
    灣臺中地方法院檢察署檢察官以 95年度戒毒偵字第119號為
    不起訴處分確定。不料乙○○仍不知悛悔，於97年 1月30日
    13時許，在台中縣潭子鄉○○路60巷 8號住處，以將甲基安
    非他命置於玻璃管內燒烤再吸食煙霧之方式，施用第二級毒
    品甲基安非他命1次。復於97年1月30日15、16時許，在台中
    縣潭子鄉○○路60巷 8號住處，以將海洛因摻入香煙點火吸
    食之方式，施用第一級毒品海洛因1次。嗣於97年1月30日19
    時40分許，經警在上址及其車牌2267－UB號自用小客車上執
    行搜索，查獲並扣得第一級毒品海洛因8包（其中7包合計淨
    重150.07公克，空包裝袋總重6.95公克，純度77.69%，純質
    淨重116.59公克；另1包淨重 2.58公克，空包裝袋重0.54公
    克，純度54.81%，純質淨重1.41公克）。
二、案經臺中市警察局第一分局報告臺灣臺中地方法院檢察署檢
    察官偵查起訴。
    理    由
一、上開犯罪事實，業據上訴人即被告乙○○於原審及本院均坦
    承不諱，並有第一級毒品海洛因8包及電子磅秤1台扣案可資
    佐證。該扣案之毒品經送鑑定，均含有第一級毒品海洛因成
    分，其中7包合計淨重150.07公克，空包裝袋總重 6.95公克
    ，純度77. 69%，純質淨重116.59公克；另1包淨重2.58公克
    ，空包裝袋重0.54公克，純度54.81%，純質淨重1.41公克，
    有法務部調查局濫用藥物實驗室97年3月30日調科壹字第097
    23016980號鑑定書在卷可憑（見原審卷第18頁)。又被告於9
    7年1月31日經警採尿送驗結果，確含有第一級毒品海洛因、
    第二級毒品甲基安非他命經人體代謝後所呈現之嗎啡、甲基
    安非他命陽性反應，有中山醫學大學附設醫院檢驗科藥物檢
    測中心97年2月22日確認檢驗結果報告在卷可佐(見偵查卷第
    15頁），足見被告之自白確與事實相符，堪以採信。另被告
    曾因施用毒品案件，經送觀察、勒戒後，認有繼續施用毒品
    之傾向，令入戒治處所施以強制戒治，於95年8月15 日停止
    處分出所，由臺灣臺中地方法院檢察署檢察官以95年度戒毒
    偵字第 119號為不起訴處分確定等情，有臺灣高等法院被告
    前案紀錄表及該不起訴處分書在卷可憑，其於強制戒治執行
    完畢釋放後，5 年內再犯本件施用第一級毒品、第二級毒品
    之罪，依毒品危害防治條例第23條第 2項規定，自應依法訴
    追。是被告上開施用第一級毒品海洛因及第二級毒品甲基安
    非他命之事證明確，其犯行洵堪認定，應依法論罪科刑。
二、查海洛因係毒品危害防制條例第2條第2項第 1款所規定之第
    一級毒品；甲基安非他命則為同條項第 2款所規定之第二級
    毒品。被告於強制戒治執行完畢釋放後，5 年內再行施用第
    一級毒品海洛因、第二級毒品甲基安非他命之行為，分別係
    犯毒品危害防制條例第10條第 1項之施用第一級毒品罪、同
    條第 2項之施用第二級毒品罪。被告為供施用而持有毒品海
    洛因、甲基安非他命之低度行為，各為施用之高度行為所吸
    收，均不另論罪。所犯上開二罪，犯意各別，行為獨立，應
    分論併罰。
三、原審法院就被告所犯施用第一級毒品部分，認被告之罪證明
    確，予以論罪科刑，固屬有據。惟本件經扣案之第一級毒品
    海洛因多達8包，重量逾100公克，足見被告施用第一級毒品
    之犯罪情節重大，原審就法定刑為有期徒刑6月以上5年以下
    之罪，僅量處極低度之有期徒刑10月，顯屬過輕，有違罪刑
    相當原則。被告此部分犯罪並無犯罪之情狀顯可憫恕，亦無
    以暫不執行所處之刑為適當等情形，被告上訴指摘原審未適
    用刑法第59條、74條等規定，指摘原判決不當，固無理由，
    惟檢察官上訴指摘此部分有量刑過輕之不當，既有理由，自
    應由本院連同定應執行部分予以撤銷改判。爰審酌被告有多
    次犯罪前科之品性（參卷附臺灣高等法院被告前案紀錄表）
    ，前已因施用毒品經送強制戒治，仍無視於毒品對於自身健
    康之戕害及國家對於杜絕毒品犯罪之禁令，再次施用毒品，
    雖已坦承犯行，頗有悔意，犯後態度良好，惟扣案第一級毒
    品海洛因之重量逾 100公克，犯罪情節顯屬重大，當應處以
    中度以上之刑等一切情狀，量處有期徒刑 3年，以示懲儆。
    扣案之海洛因8包（其中7包合計淨重150.07公克，純度77.6
    9%，純質淨重116.59公克；另1包淨重2.58公克，純度54.81
    %，純質淨重1.41公克)為查獲之毒品，應依毒品危害防制條
    例第18條第1項前段宣告沒收銷燬。扣案之電子磅秤1台，係
    被告所有供施用第一級毒品所用之物，業據被告陳明在卷（
    見原審卷第36頁）；空包裝袋8個（其中7個總重6.95公克；
    另1個重0.54公克)為包裹上開扣案之毒品，以防止其裸露、
    受潮，亦屬被告所有供施用第一級毒品所用之物，均應併依
    刑法第38條第1項第2款之規定諭知沒收。原審法院就被告施
    用第二級毒品部分犯行，認被告之罪證明確，適用毒品危害
    防制條例第10條第2項、刑法第11條、第38條第1項第 2款等
    規定，並審酌被告犯罪之一切情狀，量處有期徒刑 8月，並
    說明扣案之之電子磅秤 1台，亦係被告所有供施用第二級毒
    品所用之物，業據被告陳明在卷，應依刑法第38條第1項第2
    款規定宣告沒收。核其認事用法均無違誤，量刑亦屬妥適，
    應予維持。檢察官上訴認應從重量刑；被告上訴認原審量刑
    過重，指摘此部分判決不當，均無理由，應予駁回。並由本
    院就上開撤銷改判部分所處之刑，與上訴駁回部分所處之刑
    ，依法定其應執行之刑。
四、據上論斷，應依刑事訴訟法第368條、第369條第 1項前段、
    第364條、第299條第1項前段，毒品危害防制條例第10條第1
    項、第2項、第18條第 1項前段，刑法第11條、第38條第1項
    第2款、第51條第5款，判決如主文。
本案經檢察官甲○○到庭執行職務。
中    華    民    國    97    年    9     月    24    日
            刑事第六庭    審判長法  官  李  文  雄
                                法  官  林  靜  芬
                                法  官  張  恩  賜
以上正本證明與原本無異。
施用第一級毒品部分如不服本判決應於收受本判決後10日內向本
院提出上訴書狀，其未敘述上訴理由者，並得於提起上訴後10日
內向本院補提理由書狀（均須按他造當事人之人數附繕本）「切
勿逕送上級法院」。
施用第二級毒品部分不得上訴。
                                書記官  陳  如  慧
中    華    民    國    97    年    9     月    24    日
附錄論罪科刑法條
毒品危害防制條例第10條：
施用第一級毒品者，處六月以上五年以下有期徒刑。
施用第二級毒品者，處三年以下有期徒刑。


司法院資訊處製作；財團法人民間司法改革基金會備份。
